臺灣高等法院臺南分院刑事裁定
111年度毒抗字第47號
抗  告  人
即  被  告  沈志武
上列抗告人因強制戒治案件，不服臺灣嘉義地方法院中華民國11
1年1月4日裁定（111年度毒聲字第7號）提起抗告，本院裁定如
下：
    主  文
抗告駁回。
    理  由
一、本件抗告意旨略以：抗告人即被告甲○○(以下稱被告)因施用
    第二級毒品案，經臺灣嘉義地方法院以110年度毒偵字第219
    號裁定觀察勒戒，再經評估後認為有繼續施用毒品傾向，依
    毒品危害防制條例第20條第2項後段規定裁定強制戒治。被
    告入所2個月以來作息正常，並無違規情事，且與家人有書
    信往來，顯見被告已無施用毒品之傾向與接觸毒品之意圖，
    原裁定並未審酌上情，命被告強制戒治不當，請求撤銷原裁
    定。
二、原裁定意旨略謂：被告因施用第二級毒品案件，經原審法院
    於民國110年4月27日以110年度毒聲字第219號裁定送法務部
    ○○○○○○○○附設勒戒處所觀察、勒戒後，認有繼續施用毒品之
    傾向，本案被告經觀察、勒戒後，既認定有繼續施用毒品傾
    向，則聲請人臺灣嘉義地方檢察署檢察官聲請裁定將被告送
    至戒治處所施以強制戒治，於法有據，應予准許。
三、按觀察、勒戒後，檢察官或少年法院（地方法院少年法庭）
    依據勒戒處所之陳報，認受觀察、勒戒人無繼續施用毒品傾
    向者，應即釋放，並為不起訴之處分或不付審理之裁定；認
    受觀察、勒戒人有繼續施用毒品傾向者，檢察官應聲請法院
    裁定或由少年法院（地方法院少年法庭）裁定令入戒治處所
    強制戒治，其期間為6個月以上，至無繼續強制戒治之必要
    為止，但最長不得逾1年，毒品危害防制條例第20條第2項定
    有明文。次按勒戒處所應注意觀察受觀察、勒戒人在所情形
    ，經醫師研判其有或無繼續施用毒品傾向後，至遲應於觀察
    、勒戒期滿之15日前，陳報該管檢察官或少年法院（庭），
    觀察勒戒處分執行條例第8條第1項亦定有明文。依據上開規
    定，受觀察、勒戒人有無繼續施用毒品之傾向，係由醫師研
    判。而關於有無繼續施用毒品傾向之評估標準，法務部已於
    110年3月26日以法矯字第11006001760號函修正頒布「有無
    繼續施用毒品傾向評估標準紀錄表」、「有無繼續施用毒品
    傾向評估標準評分說明手冊」，上開評分說明手冊載明判定
    之原則：「受觀察勒戒人入所後，經過2週時間的觀察、勒
    戒，由處所及醫療人員依據其各項紀錄、資料及觀察勒戒期
    間之行為表現，加以評分。在勒戒人入所4-6週後，可再做
    一次評估以做必要之評分修正。每一大項皆有靜態因子與動
    態因子。先以靜態因子分數評分，靜態因子分數總分在60分
    （含）以上為『有繼續施用毒品傾向』；60分以下，與動態因
    子分數相加，如果總分在60分（含）以上，為『有繼續施用
    毒品傾向』」，又評估標準紀錄表及說明手冊中「前科紀錄
    與行為表現」之第1題及第3題之計分方式修正如下(餘無修
    正)：㈠第1項「毒品犯罪相關司法紀錄」：計分方式修正為
    每筆(次)5分，總分上限為10分；㈡第3項「其他犯罪相關紀
    錄」：計分方式修正為每筆(次)2分，總分上限為10分。是
    被告有無「繼續施用毒品傾向」，係依具體個案之臨床實務
    及相關事證等情綜合判定，有其相當之專業依據及標準，且
    涉及專門醫學，另衡酌強制戒治的目的，是為協助施用毒品
    者戒斷毒品的心癮及身癮，所為的一種保安處分類型，該評
    估標準是適用於每一位受觀察、勒戒處分之人，具一致性、
    普遍性、客觀性，並加以綜合判斷的結果，倘其評估由形式
    上觀察，無擅斷或濫權等明顯不當的情事，法院自應予以尊
    重。
四、經查：
㈠、被告前因施用第二級毒品，經原審法院以110年度毒聲字第21
    9號裁定令入勒戒處所觀察、勒戒後，再經法務部○○○○○○○○
    附設勒戒處所醫療人員依法務部矯正署110年3月26日修正後
    之評估標準評估被告有無繼續施用毒品之傾向，被告得分狀
    況為：　　
１、前科紀錄與行為表現部分合計28分：⑴毒品犯罪相關司法紀錄
    共13筆，每筆5分，已逾計分上限，僅以上限10分計算；⑵首
    次毒品犯罪年齡為20歲以下，計10分；⑶其他犯罪相關紀錄
    有3筆，每筆2分，得分6分；⑷入所時尿液毒品檢驗無毒品反
    應，計0分；⑸所內行為表現，持續於所內抽菸計2分。
２、臨床評估部分合計為30分：⑴有安非他命、有機溶劑(含強力
    膠)類多重毒品濫用計10分；⑵有合法物質濫用，種類：菸、
    酒、檳榔，每種2分，計6分；⑶使用方式無注射使用，計0分
    ；⑷使用年數為超過1年，計10分；⑸無精神疾病共病計0分；
    ⑹臨床綜合評估（含病識感、動機、態度、就醫意願），評
    定為中度，計4分。
３、社會穩定度部分合計為7分：⑴工作：有兼職工作，計2分；⑵
    家庭：無家人藥物濫用，計0分；⑶入所後無家人訪視，計5
    分；⑷出所後與家人同住，計0分。
㈡、故醫療人員依法務部矯正署新修正之有無繼續施用毒品傾向
    各項評估標準為上述評估後，被告之靜態因子得分54分，動
    態因子得分11分，總分合計65分，已逾60分，綜合判斷有繼
    續施用毒品傾向一情，有法務部○○○○○○○○110年12月22日南
    所衛字第11000123690號函及所附有無繼續施用毒品傾向證
    明書、有無繼續施用毒品傾向評估標準紀錄表等在卷可稽，
    堪認被告經觀察、勒戒後，確實仍有繼續施用毒品之傾向。
    而毒品危害防制條例規定強制戒治之目的，係因施用毒品成
    癮者，其心癮甚難戒除斷絕，致再犯率偏高，故有持續收容
    於戒治處所施以強制戒治之必要，是該條例第20條第2項，
    係屬強制規定，只需觀察、勒戒後，經評定受觀察、勒戒人
    有繼續施用毒品傾向者，檢察官即應聲請法院裁定令入戒治
    處所施以強制戒治。被告既有施用第二級毒品之事實，並由
    原審法院以110年度毒聲字第219號裁定送勒戒處所執行觀察
    、勒戒後，復經法務部○○○○○○○○附設勒戒處所依被告之臨床
    實務及具體事證，專業評估判定被告為「有繼續施用毒品傾
    向」，尚未戒除毒癮，則為降低其再次施用毒品之危險性，
    自有依法施以強制戒治之必要。
五、被告固以其於觀察勒戒期間並無違規情事及與家人有書信往
    來等情，指摘原裁定未予考量，認定其有繼續施用毒品之傾
    向，命其強制戒治不當。惟被告於觀察勒戒期間仍持續於所
    內抽菸，而有違規情事，已載明於上開有無繼續施用毒品傾
    向評估標準紀錄表內，且此紀錄表為具專門知識之人員根據
    被告在勒戒處所之記錄所製作，有相關依據可佐，信屬真實
    ，被告空言主張並無違規情事，尚非可採。另被告於勒戒期
    間並無家人訪視，足見被告家庭支援薄弱，被告並未爭執其
    在勒戒期間無家人訪視一情，僅主張其與家人間有書信往來
    ，惟並未提出任何證據以實其說，且書信往來與不遠千里探
    視，家庭支援程度仍有相當大之差別，書信往來之人是否為
    其家人，與被告間之親疏關係，書信是否偽冒家人姓名所寄
    出等均有疑義而難評斷，故上開有無繼續施用毒品傾向評估
    標準紀錄表之評估項目係以「入所後家人是否訪視」作為計
    分標準，有其用意與依據，是在評估人員依其專業及相關事
    證進行評估之情形下，倘其評估由形式上觀察，無擅斷或濫
    權等明顯不當的情事，法院自應予以尊重，從而被告此部分
    抗告理由亦屬無據。綜上所述，原審法院依憑勒戒處所按被
    告之臨床實務及具體事證綜合評分及判定被告「有繼續施用
    毒品傾向」，認定檢察官之聲請為正當，裁定被告應入戒治
    處所施以強制戒治，其期間為6個月以上，至無繼續強制戒
    治之必要為止，但最長不得逾1年，並無不合，被告執前詞
    提起抗告，經核均無理由，應予駁回。
六、依刑事訴訟法第412條，裁定如主文。　　　　　
中　　華　　民　　國　　111 　年　　1 　　月　　20　　日
                  刑事第六庭    審判長法　官  張瑛宗
                                      法　官  林逸梅
                                      法　官  李秋瑩
以上正本證明與原本無異。
不得再抗告。
　　　　　　　　　　　　　　　　　　　書記官  劉紀君
中　　華　　民　　國　　111 　年　　1 　　月　　20　　日